---
header-includes: |
    \usepackage{fancyhdr}
    \pagestyle{fancy}
    \lhead{Jeppe Møldrup}
    \chead{Matematik aflevering 1}
    \rhead{3/9-2018}
---

# Matematik aflevering 1

# 9.168
Løs ligningen $x^2+x-12=0$  
Ligningen er en andengradsligning da der er $x^2$ og $x$  
Jeg starter med at finde deskriminanten
$$d = b^2-4ac$$

Værdierne for denne ligning er $a = 1,\ b = 1,\ c = -12$  
Jeg indsætter dem
$$d = 1^2-4 \cdot 1 \cdot -12 = 1-(-48) = 49$$

Så bruger jeg formlen
$$x = \frac{-b \pm \sqrt[]{d}}{2a}$$

Jeg indsætter mine værdier
\begin{align*}
x & = \frac{-1 \pm \sqrt[]{49}}{2 \cdot 1} = \frac{-1 \pm 7}{2}\\
x & = -4 \vee x = 3
\end{align*}

Så løsningen på andengradsligningen er $x = 4 \vee x = -0.5$

# 9.169
I et koordinatsystem er to vektorer $\vec{a}$ og $\vec{b}$ bestemt ved
$$\vec{b} = \begin{pmatrix} 2 \\ t + 1 \end{pmatrix} \ og \ \vec{b} = \begin{pmatrix} t - 1 \\ 3 \end{pmatrix}$$

Jeg ved at hvis de skal være orthogonale skal deres prikprodukt være $0$ dvs.
$$\vec{a} \cdot \vec{b} = 0 \Leftrightarrow \begin{pmatrix} 2 \\ t + 1 \end{pmatrix} \cdot \begin{pmatrix} t - 1 \\ 3 \end{pmatrix} 
\Leftrightarrow 2 \cdot (t - 1) + (t + 1) \cdot 3 = 0$$

Så har vi en ligning hvor vi kan isolere og finde t
$$2t-2+3t+3=0 \Leftrightarrow 5t = -1 \Leftrightarrow t = -0.2$$

Så hvis vectorerne $\vec{a}$ og $\vec{b}$ skal være orthogonale skal t være -0.2

#9.171
En funktion $f$ er bestemt ved
$$f(x) = e^x - x - 1$$
Undersøg om $f$ er en løsning til differentialligningen
$$\frac{dy}{dx} = y + x$$

Jeg starter med at indsætte $f(x)$ ind på y's plads
$$\frac{dy}{dx} = e^x - x - 1 + x = e^x - 1$$
Så finder jeg $f'(x)$ og ser om den er ens med ovenstående da $$\frac{dy}{dx} = f'(x)$$
$$f'(x)=(e^x - x - 1)'= e^x - 1$$

Jeg ser så at de er ens og derfor ved jeg at $f(x)$ er en løsning til differentialligningen

#9.175
```{r, echo = FALSE}
a <- data.frame(
                Mængde = c(10, 20, 30, 40, 50, 60),
                Kunder = c(10, 23, 16, 21, 10, 9)
                )
kable(a)
```
Tegn en sumkurve, og bestem kvartilsættet  

Jeg starter med at finde frekvensen for hvert interval ved at tage antal kunder i intervallet og dividere det med antallet af
kunder i alt

```{r, echo = FALSE}
a$Frekvens <- a$Kunder/sum(a$Kunder)*100
kable(a)
```

Så finder jeg den kummulerede frekvens

```{r, echo = FALSE}
a$Kumfrek <- cumsum(a$Frekvens)
kable(a)
```

Så kan jeg plotte dataet ind med Mængden på x-aksen og den kummulerede frekvens på y-aksen og aflæse hvor på grafen henholdsvis 25,
50 og 75 procent skærer grafen så jeg kan finde kvartilsættet

```{r, echo = FALSE}
b <- seq(0, a$Mængde[1], length = 4*a$Kunder[1])
for(i in 1:(length(a$Mængde)-1)){
    b <- append(b, seq(a$Mængde[i], a$Mængde[i+1], length = 4*a$Kunder[i+1]))
}

plot(a$Mængde, a$Kumfrek, xlab = "Mængde", ylab = "Kummulerede frekvens")
lines(a$Mængde, a$Kumfrek)
abline(25, 0)
abline(50, 0)
abline(75, 0)
points(x = list(median(b), quantile(b, 0.25), quantile(b, 0.75)), y = list(50, 25, 75), col = "#ff0000")
```
\pagebreak

Så kan jeg så aflæse kvartilsættet på grafen til at være  
$Q_{1}=$ `r round(quantile(b, 0.25), 1)` $median=$ `r round(quantile(b, 0.5), 1)` $Q_{3}=$ `r round(quantile(b, 0.75), 1)`
